【裁判字號】    92,台上,524
【裁判日期】    920129
【裁判案由】    貪污
【裁判全文】
最高法院刑事判決                                九十二年度台上字第五二四號
    上  訴  人  甲○○
                乙○○
    右  一  人
    選任辯護人  蕭佳灶律師
右上訴人等因貪污案件，不服台灣高等法院中華民國九十一年十月二十二日第二審判
決︵九十一年度上訴字第二六二五號，起訴案號：台灣桃園地方法院檢察署九十年度
偵字第九七八六、一七三○六號︶，提起上訴，本院判決如左：
    主  文
上訴駁回。
    理  由
按刑事訴訟法第三百七十七條規定：上訴於第三審法院，非以判決違背法令為理由，
不得為之。是提起第三審上訴，應以原判決違背法令為理由，係屬法定要件。如果上
訴理由係對原審已調查明確並於判決內論駁或說明之事項，徒憑己見重為事實上之爭
辯，或任意指摘，顯與法律規定得為第三審上訴理由之違法情形不相適合時，俱應認
其上訴為違背法律上之程式，予以駁回。上訴人乙○○上訴意旨略稱：(1)傑林工程顧
問股份有限公司︵下稱傑林公司︶與桃園縣政府環保局簽立之﹁露天燃燒廢棄物堆置
稽查管制計畫﹂契約書，僅係私法契約，承攬環保局之工作，上訴人等之職務僅係單
純辦理事務性事宜及協助事前調查工作，不能行使公權力對違規行為人直接告發，不
具公務員身分，無貪污治罪條例之適用，上訴人等之行為，本有刑法第三百三十九條
第一項詐欺罪之適用，原審未予查明，即論以貪污治罪條例第四條第一項第五款之違
背職務收受賄賂罪，有調查職責未盡及適用法律錯誤之違誤。(2)原判決認定上訴人等
為受公務機關委託承辦公務之人員，卻又認上訴人等製作之﹁巡查紀錄表﹂其上未蓋
用桃園縣政府環保局之任何公印或官章，僅供桃園縣政府環保局作為告發違規行為人
之參考憑據，僅屬傑林公司為受桃園縣政府環保局委託執行巡查工作，而由傑林公司
基於業務上之需要所作成之業務文書，尚非屬公文書，相互矛盾，其適用法則亦有違
誤。(3)上訴人乙○○於原審聲請傳喚桃園縣政府環保局人員，以證明上訴人等僅為私
人身分，及該局與傑林公司間之上開契約，性質屬私法契約，原審未予調查，對於桃
園縣政府環保局九十桃環空字第九○○五三八三五號函亦未加審酌，違背調查之義務
。(4)原判決事實欄所載第一、二次犯行，僅有上訴人等之自白，且乙○○始終否認向
張錦坤、蔡永富索賄，甲○○嗣後亦變更自白，稱未向張錦坤等人索賄，所供前後矛
盾，原審未調查其他證據以資認定，有調查職責未盡之違法。(5)乙○○與共犯甲○○
收受款項共新台幣︵下同︶九萬六千元，二人平分各四萬八千元，原審未適用貪污治
罪條例第十二條第一項規定減輕其刑，就法律之解釋有重大錯誤云云。上訴人甲○○
上訴意旨略稱：(1)甲○○所從事者，僅係受僱於傑林公司所賦予之純私經濟行為，無
行使桃園縣政府環保局之公權力可言，原判決判處貪污罪責，有判決理由矛盾及適用
法律之違誤。(2)原判決事實欄所載第一、二次犯行，甲○○自乙○○收受其取得之賄
款時，始知乙○○有收受該金錢之情事；其餘第四次犯行係陳銘坤主動交付款項予乙
○○，其五次犯行，主導收受賄款者仍為乙○○。甲○○被查獲後，即良心不安，除
對該第五項犯行自白外，並自首其餘犯行，堪認甲○○在犯罪動機、行為分擔及犯罪
後態度上均與乙○○差別懸殊，原審未予審酌，與乙○○均量處同一之刑，自有判決
不適用法則之違法等語。
惟查：原判決撤銷第一審關於上訴人甲○○、乙○○部分不當之判決，改判均論處上
訴人等共同連續受公務機關委託承辦公務之人，對於違背職務之行為，收受賄賂罪刑
，係依憑上訴人等及第一審共同被告蘇蓬島不利於己之供述，證人陳銘坤、游志信、
呂俊德、張錦坤、蔡永富、王溪宗之證供，扣案之桃園縣露天燃燒巡查紀錄表、巡查
照片、賄款及卷附電話通聯紀錄、﹁露天燃燒廢棄物堆置稽查管制計畫﹂契約書︵隨
卷外放︶等證據，為其論罪之依據，對於上訴人等嗣後否認犯貪污罪，認為不可採取
，經予以指駁說明；復敘明：(一)上訴人等受僱於傑林公司擔任巡查組巡查人員，執行
桃園縣政府環保局所指派，攜帶﹁露天燃燒廢棄物堆置稽查管置巡查證﹂，進入桃園
縣境內之公私場所，進行檢查或鑑定其空氣污染物排放狀況，並命提供有關資料之巡
查工作，顯係具有強制性、排他性之行政公務行為，應屬受桃園縣政府環保局之公務
機關委託承辦公務之行為，而有貪污治罪條例第二條後段之適用。(二)上訴人等所製作
之﹁桃園縣露天燃燒巡查紀錄表﹂上，並未有蓋用桃園縣政府環保局之任何公印或官
章於其上，且該﹁巡查紀錄表﹂，僅供桃園縣政府環保局作為告發違規行為人之參考
憑據，屬傑林公司為受桃園縣政府環保局委託執行上開巡查工作，而由傑林公司基於
業務上之需要所作成之業務文書，尚非屬刑法第十條第二項所稱公文書。(三)上訴人二
人就原判決事實欄所記載第一至第四次犯行，均屬共同正犯關係，自不得將其犯罪所
得計六萬六千元之財物予以分割計算，而減輕其刑各等情。詳述其取捨證據之心證理
由，其推理論斷於證據法則並無違背。且查：(一)取捨證據、認定事實，乃事實審法院
之職權，苟其採證認事之論斷無違經驗法則及論理法則，即不容任意指為違法。雖桃
園縣政府環保局九十桃環空字第九００五三八三五號函覆第一審稱：本案中之委辦計
畫，非委託行使公權力性質，僅為私法契約云云，但原判決就其認定上訴人等係處理
傑林公司受公務機關委託執行之公務，為受公務機關委託承辦公務之人，業經敘明所
憑之依據及理由，原不受上開覆函意見之拘束，其未就該函所述內容審酌其可否採取
，於認定事實並無影響。(二)依原判決認定，上訴人等均受僱於傑林公司，執行該公司
受桃園縣政府環保局委託承辦之上述公務，其等製作之上開﹁巡查紀錄表﹂，則屬傑
林公司基於業務上之需要所作成之業務文書，該業務登載不實之行為與違背職務收受
賄賂部分分別犯貪污治罪條例第四條第一項第五款及刑法第二百十五條之罪等情，其
認定事實與適用法則均無矛盾或其他違法之情形。(三)原判決事實欄所載第一、二次犯
行，除有上訴人等一致之供述外，並有上開登載不實之﹁巡查紀錄表﹂在卷可稽，並
非僅憑上訴人等之自白而為該部分事實之認定，原審未調查其他證據，並無違誤。(四)
原判決已說明其審酌上訴人等犯罪情狀及犯罪後態度等，並在法定刑度內而為量刑，
復無逾越法律規定範圍或濫用權限情事，甲○○上訴意旨指稱原審量刑違法，自無可
取。上訴意旨均係對原審已調查明確並於判決內論駁或說明之事項，徒憑己見重為事
實上之爭辯，或任意指摘，自與法律規定得為第三審上訴理由之違法情形不相適合。
綜上說明，應認本件上訴違背法律上之程式，予以駁回。
據上論結，應依刑事訴訟法第三百九十五條前段，判決如主文。
中      華      民      國    九十二    年      一      月    二十九    日
                              最高法院刑事第十一庭
                                  審判長法官  呂  潮  澤
                                        法官  白  文  漳
                                        法官  陳  世  雄
                                        法官  孫  增  同
                                        法官  林  開  任
      右正本證明與原本無異
                                              書  記  官
中      華      民      國    九十二    年      二      月      十      日


司法院資訊處製作；財團法人民間司法改革基金會備份。
